【裁判字號】    95,交易,201
【裁判日期】    951002
【裁判案由】    公共危險
【裁判全文】
臺灣彰化地方法院刑事判決             95年度交易字第201號
公  訴  人  臺灣彰化地方法院檢察署檢察官
被      告  甲○○
                    9之4號
上列被告因公共危險案件，經檢察官聲請簡易判決處刑（95年度
偵字第5549號），本院彰化簡易庭認不宜以簡易判決處刑（95年
度彰交簡字第374號），簽移本院刑事庭依通常程序審理，被告
於本院準備程序中就被訴事實為有罪之陳述，經本院合議庭裁定
由受命法官獨任行簡式審判程序，判決如下：
     主  文
甲○○服用酒類，不能安全駕駛動力交通工具而駕駛，處拘役
拾日，如易科罰金，以佰元折算壹日。
     事  實
一、甲○○於民國95年5月29日17時許，在其位於彰化縣彰化巿
    之工作地點與同事食用含酒精之物後，已不能安全駕駛動力
    交通工具，竟仍於同日20時許駕駛車號BL9─900號重型機車
    ，沿彰化縣彰化市○○路由東向西行駛，欲返回其位在彰化
    縣彰化巿自強南路22巷9弄39之4號住處，於同日20時15分許
    ，途經彰化縣彰化巿彰興路與中彰路口時，因酒後操控力不
    佳，不慎自後追撞前方停等紅燈由張啟耀所駕駛之車號H6─
    2725號自用小客貨車。嗣警員廖文祥到場處理並將汪宏洲送
    醫後，於同日21時54分在醫院急診室對甲○○施以呼氣酒精
    濃度測試，檢測出當時其吐氣中所含酒精濃度達每公升0.27
    毫克，且有昏睡叫不醒之異常情形，而查悉上情。
二、案經彰化縣警察局彰化分局報告臺灣彰化地方法院檢察署檢
    察官偵查並聲請簡易判決處刑，本院受理後，認為不宜以簡
    易判決處刑，改以通常程序審理，嗣於本院準備程序進行中
    ，甲○○先就被訴事實為有罪之陳述，經裁定進行簡式審判
    程序。
    理  由
一、訊據被告甲○○對上開犯罪事實坦承不諱，核與證人張啟耀
    、廖文祥證述情節相符，並有酒精濃度測定表、刑法第185
    條之3案件測試觀察紀錄表、道路交通事故現場圖、道路交
    通事故調查報告表 (一)、(二)、現場照片11張在卷可稽。
    又依卷附內政部警政署刑事警察局89刑鑑字第198913號函，
    本件推算被告自95年5月29日20時許開始駕駛時之呼氣中所
    含酒精濃度約為每公升0.39毫克（酒精濃度測定值0.27mg/L
    ＋食後飲酒平均酒精代謝率（0.075）×自酒駕起至查獲測
    試止時間1.54hr≒0.39mg/L）。按汽車駕駛人飲用酒類後其
    呼氣所含酒精濃度超過每公升0.25毫克者，不得駕車，道路
    交通安全規則第114條第2款訂有明文。次按醫學文獻上認吐
    氣所含酒精濃度達每公升0.25毫克者，有輕度協調功能降低
    之現象；每公升達0.5毫克者，有反應較慢、感覺減低、影
    響駕駛之現象等現象，此有行政院國軍退除役官兵輔導委員
    會臺北榮民總醫院（88）北總內字第26 868號函及附件可考
    。因此，本件被告肇事後所測得呼氣時酒精濃度達每公升0
    ．27毫克，且往前推算其駕駛時之酒精濃度約達每公升0.39
    毫克，揆諸前開說明，已達輕度中毒症狀，造成輕度協調功
    能降低，輔以被告係因酒醉操控能力降低，致撞及前方停等
    紅燈之上開張啟耀所駕駛車輛，且酒測時昏睡叫不醒等情以
    觀，益徵被告於駕駛車輛當時已達不能安全駕駛動力交通工
    具之程度甚明，足認被告之任意性自白確與事實相符。本案
    事證明確，被告犯行堪以認定，應予依法論科。
二、查被告甲○○行為後，刑法業於94年2月2日修正公布，95年
    7 月1日起施行。按行為後法律有變更者，適用行為時之法
    律，但行為後之法律有利於行為人者，適用最有利於行為人
    之法律，現行刑法第2條第1項定有明文。此條規定乃與刑法
    第1條罪刑法定主義契合，而貫徹法律禁止溯及既往原則，
    係規範行為後法律變更所生新舊法律比較適用之準據法，本
    身尚無比較新舊法之問題，應一律適用裁判時之現行刑法第
    2條規定以決定適用之刑罰法律，先予辨明。又以本次刑法
    修正之比較新舊法，就拘束人身自由之保安處分，有罪刑法
    定原則及法律不溯及既往原則之適用，其因法律變更而發生
    新舊法律之規定不同者，依新法第1條、第2條第1項之規定
    ，定其應適用之法律。另就罪刑有關之共犯、未遂犯、想像
    競合犯、牽連犯、連續犯、結合犯，以及累犯加重、自首減
    輕暨其他法定加減原因（如身分加減）與加減例等一切情形
    ，本於統一性及整體性原則，應綜其全部罪刑之結果而為比
    較，亦有最高法院95年第8次刑庭會議決議可資參照。是按
    ：
 (一)刑法第185條之3之公共危險罪，法定刑得科銀元30,000元
     以下罰金，據修正後刑法施行法增訂第1條之1：「中華民
     國94年1月7日刑法修正施行後，刑法分則編所定罰金之貨
     幣單位為新臺幣。94年1月7日刑法修正時，刑法分則編未
     修正之條文定有罰金者，自94年1月7日刑法修正施行後，
     就其所定數額提高為30倍。但72年6月26日至94年1月7日新
     增或修正之條文，就其所定數額提高為3倍」及刑法第33條
     第5款修正為：「主刑之種類如下：五、罰金：新臺幣1,00
     0元以上，以百元計算之」等規定，因刑法185之3係於88年
     4月21日增訂公布，是依修正後之法律，刑法第185條之3之
     公共危險罪所得科處之罰金刑最高為新臺幣90,000元（30,
     000元3）、最低為新臺幣1,000元；然依被告行為時之刑
     罰法律，即刑法第33條第5款規定之罰金最低額1元計算，
     該罪之罰金刑最高為銀元30,000元，最低額為銀元1元，若
     換算為新臺幣，最高額雖與新法同為新臺幣90,000元，然
     最低額僅為新臺幣3元。因此，比較上述修正前、後之刑罰
     法律，自應以被告行為時關於科處罰金刑之法律較有利於
     被告。
 (二)再被告於犯罪時之刑法第41條第1項前段規定：「犯最重本
     刑為5年以下有期徒刑以下之刑之罪，而受6個月以下有期
     徒刑或拘役之宣告，因身體、教育、職業、家庭之關係或
     其他正當事由，執行顯有困難者，得以1元以上3元以下折
     算一日，易科罰金」。又被告行為時之易科罰金折算標準
     ，修正前罰金罰鍰提高標準條例第2條（現已刪除）規定，
     就其原定數額提高為100倍折算1日，則本件被告行為時之
     易科罰金折算標準，最高應以銀元300元折算1日，經折算
     為新臺幣後，應以新臺幣900元折算為1日。惟95年7月1日
     修正公布施行之刑法第41條第1項前段則規定：「犯最重本
     刑為5年以下有期徒刑以下之刑之罪，而受6個月以下有期
     徒刑或拘役之宣告者，得以新臺幣1,000元、2, 000元或
     3,000元折算一日，易科罰金」。比較修正前後之易科罰金
     折算標準，以95年7月1日修正公布施行前之規定，較有利
     於被告，則依刑法第2條第1項前段，自應適用修正前刑法
     第41條第1項前段、修正前罰金罰鍰提高標準條例第2條，
     定其折算標準。
 (三)綜合上述各條文修正前、後整體比較之結果，以舊法對於
     被告較為有利，爰依修正後刑法第2條第1項之「從舊從輕
     」原則，適用被告行為時即修正前刑法之相關規定及罰金
     罰鍰提高標準條例第2條規定，予以論處。
三、核被告甲○○所為，係犯刑法第185條之3服用酒類不能安全
    駕駛動力交通工具而駕駛罪。爰審酌被告酒醉上路，其違規
    行為對於道路交通安全造成相當危害，益見其漠視其他用路
    人之生命、安全、財產權益，惟衡及被告並無前科、素行良
    好，有臺灣高等法院被告前案紀錄表一份存卷可憑，且犯後
    坦承犯行，非無悔意等一切情狀，量處如主文所示之刑，並
    依修正前刑法第41條第1項前段之規定諭知易科罰金之折算
    標準。
據上論斷，應依刑事訴訟法第452條、第273條之1第1項、第299
條第1項前段，刑法第2條第1項前段、第185條之3、修正前刑法
第41條第1項前段，修正前罰金罰鍰提高標準條例第2條，判決如
主文。
本案經檢察官劉世豪到庭執行職務。
中    華    民    國    95    年    10    月    2     日
                  交通法庭    法  官  尚安雅
以上正本證明與原本無異。
如不服本判決，應於送達後10日內，向本院提出上訴狀（須附繕
本）。
中    華    民    國    95    年    10    月    2     日
                              書記官  廖建興
附錄本案論罪科刑法條
中華民國刑法第185條之3
（重大違背義務致交通危險罪）
服用毒品、麻醉藥品、酒類或其他相類之物，不能安全駕駛動力
交通工具而駕駛者，處1年以下有期徒刑、拘役或3萬元以下罰金
。


司法院資訊處製作；財團法人民間司法改革基金會備份。
